【裁判字號】    99,監宣,89
【裁判日期】    991126
【裁判案由】    監護宣告
【裁判全文】
臺灣屏東地方法院民事裁定              99年度監宣字第89號
聲  請  人  邱秦安
相  對  人  張嘉賢
上列聲請人聲請監護宣告事件，本院裁定如下：
    主    文
宣告張嘉賢（男、民國○○○年○月○日生、身分證統一編號：
Ｚ000000000號）為受輔助宣告之人。
選定邱秦安（女、民國○○○年○月○日生、身分證統一編號：
Ｚ000000000號）為受輔助宣告人張嘉賢之輔助人。
聲請費用新臺幣壹仟元由受輔助宣告之人負擔。
    理    由
一、聲請意旨略以：聲請人邱秦安之子即相對人張嘉賢（男、民
    國○○年○ 月○ 日生、身分證統一編號：Ｚ000000000號）自幼
    即發現有發展遲緩現象，輕度智能不足，已至不能為意思表
    示或受意思表示，或辨識其意思表示效果之程度，為此依民
    法第14條第1 項之規定，聲請對其為監護之宣告等語。
二、按法院對於監護之聲請，認為未達民法第十四條第一項之程
    度者，得依民法第十五條之一第一項規定，為輔助之宣告，
    民法第14條第3 項定有明文；法院對於監護之聲請，認為未
    達民法第十四條第一項之程度，而有輔助宣告之原因者，得
    依聲請或依職權以裁定為輔助宣告，亦為民事訴訟法第624
    條之3 第1 項所明定。次按對於因精神障礙或其他心智缺陷
    ，致其為意思表示或受意思表示，或辨識其意思表示效果之
    能力，顯有不足者，法院得因本人、配偶、四親等內之親屬
    、最近一年有同居事實之其他親屬、檢察官、主管機關或社
    會福利機構之聲請，為輔助之宣告。受輔助宣告之人，應置
    輔助人，民法第15條之1 第1 項、第1113條之1 第1 項亦定
    有明文。依民法第1113條之1 第2 項準用同法第1111條之1
    規定，法院選定輔助人時，應依受輔助宣告之人之最佳利益
    ，優先考量受輔助宣告之人之意見，審酌一切情狀，並注意
    下列事項：(一)受輔助宣告之人之身心狀態與生活及財產狀況
    。(二)受輔助宣告之人與其配偶、子女或其他共同生活之人間
    之情感狀況。(三)輔助人之職業、經歷、意見及其與受輔助宣
    告之人之利害關係。(四)法人為輔助人時，其事業之種類與內
    容，法人及其代表人與受輔助宣告之人之利害關係。
三、經查，聲請人主張上開各情，業據提出戶籍謄本、親屬系統
    表、診斷證明書、身心障礙手冊、屏安醫院臨床心理衡鑑照
    會及報告單等件為證，聲請人即相對人之母親邱秦安到院表
    示：相對人曾因智能上之障礙，被同事矇騙遭財物上損失，
    甚至盜取母親提款卡提款，又曾被騙與大陸女子假結婚，目
    前經家扶中心轉介在星巴克從事清潔工作等語（本院卷第21
    頁）。
四、本院前往屏安醫院實施勘驗所見，相對人外觀正常，行動自
    如，言談對答如流，簡易神精傳導測試亦正常，詢問其年籍
    學歷均回答正確無誤，外觀反應與常人無異。本院另就相對
    人之精神及心智狀況訊問鑑定人，經鑑定人鑑定結果，認相
    對人自幼發現發展遲緩、都是在啟智班、資源班就讀，在身
    體方面，四肢行動能力正常，偶而有自言自語現象，會不自
    覺傻笑，無法正確了解他人意思表達，對於他人之意思無法
    正確回應。在精神狀況方面：可以與人交談，但速度緩慢，
    長短期記憶能力差，注意力不集中，現實判斷能力不佳，對
    於金錢與數字無正確概念，計算能力不良，目前無視、聽幻
    覺。日常生活方面：可完全自理。在經濟活動能力上（包括
    管理處分自己財產之能力），無法做簡單之兩位數加減計算
    ，不會獨自到金融機構辦理存、提款（不知自己目前存摺內
    大約有多少錢，從未有提存款經驗，薪水由公司主動入賬）
    ，不知如何保管、儲存自己之財物，及欠缺完全處理財產之
    能力。有簡單職業功能，但無社交功能。個案各項功能明顯
    退化，因智能不足導致現實判斷能力不足，過去處理財物十
    分輕率，易遭詐騙，因此可以判斷相對人認知功能受損，為
    意思表示、受意思表示或辨識其意思表示之能力明顯受損，
    無法完全獨立處理個人事務與從事個人財務管理，已達輔助
    宣告之標準等情，有本院99年10月27日訊問筆錄、屏安醫院
    99年10月28日屏安醫字第0990403 號函所附之監護宣告及輔
    助宣告事件用精神鑑定報告書1 份在卷可憑。本院審酌上開
    勘驗結果及醫師之鑑定意見，認相對人非完全不能辨識其意
    思表示之效果，未達應受監護宣告之程度，惟其辨識能力顯
    有不足。從而，聲請人聲請監護宣告，尚有未符，惟相對人
    仍有受輔助之必要，爰依職權以裁定為輔助之宣告。
五、末查，聲請人邱秦安為受輔助宣告之人之母親，與受輔助宣
    告人相依為命，有意願擔任受輔助宣告人之輔助人，本院審
    酌由其任受輔助宣告人之輔助人，最能符合受輔助宣告人之
    最佳利益，爰選定聲請人邱秦安為輔助人。
六、依民事訴訟法第608 條第1 項、第624 條之1 第3 項，非訟
    事件法第24條第1 項，裁定如主文。
中    華    民    國    99    年    11    月    26    日
                        家事庭法  官  朱盈吉
正本係照原本作成。
如不服本裁定關於選定輔助人部分，應於送達後10日內向本院提
出抗告狀，並繳納抗告費新臺幣1,000 元；其餘關於輔助宣告之
部分，不得抗告。
中    華    民    國    99    年    11    月    26    日
                              書記官  蔡明株

司法院資訊處製作；財團法人民間司法改革基金會備份。
